臺灣臺中地方法院刑事判決
110年度交易字第1068號
公  訴  人  臺灣臺中地方檢察署檢察官
被      告  張信洲



輔  佐  人  
即被告配偶  陳淑芬



選任辯護人  陳維鎧律師
被      告  何明桂


選任辯護人  黃俊昇律師
            歐優琪律師
訴訟參與人
即  告訴人  李彩銘


代  理  人  羅偉甄律師                                  
上列被告因過失傷害案件，經檢察官提起公訴（109年度偵續字
第184號、110年度偵字第17275號），本院判決如下：
    主    文
丙○○犯業務過失傷害致人重傷罪，處有期徒刑肆月，如易科罰金
，以新臺幣壹仟元折算壹日。
甲○○無罪。
    犯罪事實
一、丙○○受僱於和億工程有限公司（下稱和億公司）擔任瀝青壓
    實機之司機，平日以駕駛瀝青壓實機為其業務，屬從事業務
    之人。緣展翊營造有限公司（下稱展翊公司）前於民國107
    年12月5日起，承攬臺灣自來水股份有限公司第四區管理處
    草屯營運發包之「南投縣中寮鄉龍南路等管線汰換工程」（
    下稱本件工程），展翊公司就其中AC瀝青之鋪設工程部分，
    轉包予桐友利實業有限公司（下稱桐友利公司），桐友利公
    司於瀝青鋪設後，再委由協力廠商和億公司以瀝青壓實機夯
    實路面。適丙○○於108年1月10日受和億公司委派，駕駛瀝青
    壓實機在中寮鄉福德巷福德枝14號前駕駛瀝青壓實機進行瀝
    青壓實作業，乙○○於同日12時30分許，騎乘車牌號碼000-00
    00號普通重型機車（下稱本案機車），自福德巷由北往南方
    向行駛至福德巷福德枝14號前，疏未應注意車前狀況及兩車
    並行之間隔，及疏未與前車之間應保持隨時可以煞停之距離
    ，而丙○○駕駛瀝青壓實機於前後滾壓瀝青路面之際，亦因未
    能謹慎緩慢後倒，並疏未注意其他車輛，致瀝青壓實機之右
    後車輪與乙○○本案機車左側車身發生擦撞，乙○○因而人車倒
    地，其左下肢遭瀝青壓實機車輪壓傷，經送醫後仍因傷重，
    導致受有左下肢截肢性創傷之重傷害。
二、案經乙○○委由常照倫律師、黃琪雅律師訴由臺灣臺中地方檢
    察署檢察官偵查起訴。
    理    由
甲、有罪部分 
壹、程序事項
一、本判決所引用被告丙○○以外之人於審判外之陳述，檢察官
    、被告丙○○、輔佐人及其辯護人迄本院言詞辯論終結前均未
    聲明異議，本院審酌上開證據資料作成時之情況，核無違法
    不當及證明力明顯過低之瑕疵，並與本案被告丙○○被訴之犯
    罪事實具有關連性，認以之作為證據應屬適當，依刑事訴訟
    法第159條之5規定，均有證據能力。本判決所引用之非供述
    證據，查無違背法定程序取得之情形，亦無證據證明有何偽
    造、變造之情事，經審酌與本案被告丙○○被訴之犯罪事實具
    有關連性，依刑事訴訟法第158條之4規定之反面解釋，均具
    有證據能力。
二、告訴人即告訴人乙○○於本院審理中具狀請求為本案之訴訟參
    與，經本院依法徵詢檢察官、被告二人及渠等辯護人意見後
    ，於111年1月21日裁定准許其參與本案訴訟（見本院卷第26
    9頁至第270頁），合先敘明。
貳、實體部分 
一、認定犯罪事實所憑理由及證據
（一）訊據被告丙○○對前揭犯罪事實坦承不諱，核與證人即告訴人乙○○於警詢時證述之情節大致相符（見臺灣臺中地方檢察署〈以下未註明者均同〉109年度調偵字第19號卷〈下稱109調偵19卷，以下命名規則相同〉第65至69頁），並有現場照片、道路交通事故現場圖、南投縣政府警察局草屯分局111年2月25日投草警交字第1110003840號函附道路交通事故現場圖、現場照片等件在卷可參（見108他5967卷第91至99頁，108偵25579卷第69頁，109調偵19卷第49至55頁、第71頁至79頁，110偵17275卷第39至43頁，本院卷第337至347頁），而告訴人遭瀝青壓實機車輪壓傷，經送醫後仍因傷重，導致受有左下肢截肢性創傷，因而毀敗一肢之機能，為被告丙○○所不爭執，並有中國醫藥大學附設醫院108年1月31日診斷證明書可佐（見108他5967卷第19頁），自堪信為真實。
（二）按按動力機械行駛於道路時，除應依臨時通行證所核定之
      路線、時間、速限行駛外，並應遵守下列規定：…應遵守
      本章汽車行駛管理各項規定；汽車倒車時，應顯示倒車燈
      光或手勢後，謹慎緩慢後倒，並應注意其他車輛及行人，
      道路交通安全規則第83之2條第2項第6款、第110條第2款
      定有明文。被告丙○○於偵查中供稱：當日發生交通事故時
      ，前面有鋪裝機擋住，我要後退，不然會撞到機器等語（
      見109偵續184卷第133至139頁），核與告訴人於警詢時供
      稱：忽然壓路機就倒車，我就被撞倒等語（見109年度調
      偵字第19號卷第65至69頁），互核情節相符，可見被告丙○○倒車時確未謹慎緩慢後倒、注意其他車輛，而有過失。
      而告訴人復因本件交通事故受有前開傷勢，足認被告丙○○
      上開過失行為與告訴人之受傷結果間具有相當因果關係。
（三）再按汽車行駛時，駕駛人應注意車前狀況及兩車並行之間隔，並隨時採取必要之安全措施，汽車在同一車道行駛時，除擬超越前車外，後車與前車之間應保持隨時可以煞停之距離，道路交通安全規則第94條第1項、第3項定有明文。告訴人騎乘本案機車上路，自應遵守上開規定。告訴人於警詢時供稱：我騎乘本案機車由福德巷北往南行駛，因該路段正在施工（路面鋪設柏油），我行駛於福德巷右側路邊，我看到壓路機距離約5至6公尺的距離等語（見109年度調偵字第19號卷第65至69頁），顯見告訴人於車禍發生前相當距離，即已發現前方路段存有被告丙○○駕駛壓實機正施作瀝青壓實工程之情況。參諸告訴人前揭證述內容，本案車禍應係由告訴人騎乘本案機車由遠至近靠近被告丙○○所駕駛壓實機後方，並繼續往前行駛，而被告丙○○此時亦有倒車之情形，因而導致二車碰撞。而參酌卷附進口報單及壓實機之規格影本（見本院卷第333頁至第335頁），可見本案壓實機行進速度最低為0至7.5km/h，最高為0至15km/h，核以卷附瀝青混凝土初壓、瀝青混凝土複壓（次壓）、瀝青混凝土終壓、瀝青混凝土舖面資料（見109調偵19卷第193頁至第209頁），應可認被告丙○○駕駛壓實機斯時無論係進行初壓、複壓或終壓動作，其時速應約在5km/h上下，最高速亦不致於超越15km/h，審酌告訴人駕駛車輛為普通重型機車，且其行駛方向係向前直行，相較於採取倒車行向，體積笨重、機動性差且移動速度緩慢之壓實機，告訴人應更可能採取相關應對措施，況觀諸卷附現場照片（見109調偵19卷第49至51頁），在該處道路實際寬度為5公尺、瀝青壓實機寬度為2公尺之狀況下（見南投縣政府警察局草屯分局111年2月25日投草警交字第1110003840號函附道路交通事故現場圖、現場照片，本院卷第337至347頁），由現場照片即可判斷告訴人所騎乘之本案機車在直立未傾倒狀態下，如其盡可能靠道路右側行駛，保守估計應能與被告丙○○所駕駛壓實機間保持至少半個機車車寬之距離，而告訴人如能注意車前狀況、兩車並行之間隔，以及與前車即被告丙○○所駕駛壓實機間保持隨時可以煞停之距離，應不致與被告丙○○所駕駛壓實機發生擦撞，而能有效避免車禍事故發生。準此，告訴人就本件車禍事故之發生，其疏失情節與被告丙○○前揭疏失相當，同為肇事原因，均有過失責任，惟告訴人對於本件車禍事故與有過失，僅屬本件量刑上應予斟酌之有利事項，尚不得因此完全解免被告丙○○應負之刑事罪責，併此敘明。
（四）另本件車禍事故之肇事責任，前經檢察官於偵查中送請交
      通部公路總局臺中區監理所南投縣區車輛行車事故鑑定會
      鑑定意見書鑑定，並經車輛行車事故鑑定覆議會覆議，其
      結果均認「一、和億公司，道路施工未妥設交通管制措施
      ，致丙○○駕駛瀝青壓實機倒車時，輾壓李機車（人、車）
      肇事，為肇事原因。二、乙○○駕駛普通重型機車，無肇事
      因素」，有交通部公路總局臺中區監理所南投縣區○○○○○○○○○○○○○○○○○○○路○○000○0○00○路○○○0000000000號函可參
      （見108他5967卷第13至17頁，108偵25579卷第59至60頁
      、第63頁），然被告丙○○有無違反道路交通安全規則之相
      關規定，對於本件車禍事故之發生與否至關重大，前揭鑑
      定意見書及覆議意見對被告丙○○此部分作為義務之違反全
      未考量，實有未洽，且鑑定意見書及覆議意見忽略被告丙○○所駕駛壓實機之特性，過度偏重分析「施工單位之違規
      行為」，忽略被告丙○○實未遵守道路交通安全規則相關規
      定，也明顯低估告訴人本身之肇事責任，則其所為和億公
      司為肇事原因、告訴人無肇事因素之結論，自為本院所不
      採。
（五）另本件車禍事故經送請財團法人成大研究發展基金會進行
      鑑定，有財團法人成大研究發展基金會109年6月12日成大
      研基建字第1090001321號函附鑑定報告書、110年10月4日
      成大研基建字第1100002201號函在卷可參（見109調偵19
      卷第129至183頁，本院卷第135至142頁），前揭鑑定意見
      書認「告訴人騎乘本案機車進入道路施工路段，缺乏警覺
      ，太過於靠近瀝青壓路機行駛，具40%事故責任；被告丙○○駕駛瀝青壓路機，在前後壓夯實瀝青混凝土路面時，未
      能警覺後方狀況，具10%事故責任；桐友利公司及和億公
      司承包路面改善工程，應注意施工管制的有效性及警告性
      （警告違反交通管制者進入管制施工路段，要自負發生交
      通事故的責任），而未適切管制與警告，具50%事故責任
      」，同認被告丙○○與告訴人就本案車禍發生各具有過失，
      固與本院認定相同，惟前揭鑑定意見書未敘明被告丙○○與
      告訴人具體過失所在，過度輕忽被告丙○○之過失程度，其
      所認定被告丙○○具10%事故責任、告訴人具40%事故責任等
      節，自為本院所不採。
（六）綜上所述，本案事證明確，被告丙○○犯行洵堪認定，應依
      法論科。　　　
二、論罪科刑
（一）按行為後法律有變更者，適用行為時之法律。但行為後之
      法律有利於行為人者，適用最有利於行為人之法律，刑法
      第2條第1項定有明文。被告丙○○行為後，刑法第284條之
      規定業經修正，並經總統於108年5月29日公布，於同年月
      31日施行，修正前刑法第284條規定「（第1項）因過失傷
      害人者，處6月以下有期徒刑、拘役或5百元以下罰金，致
      重傷者，處1年以下有期徒刑、拘役或5百元以下罰金。（
      第2項）從事業務之人，因業務上之過失傷害人者，處1年
      以下有期徒刑、拘役或1千元以下罰金，致重傷者，處3年
      以下有期徒刑、拘役或2千元以下罰金」，修正後刑法第2
      84條則規定「因過失傷害人者，處1年以下有期徒刑、拘
      役或10萬元以下罰金，致重傷者，處3年以下有期徒刑、
      拘役或30萬元以下罰金」，經比較新舊法結果，修正後刑
      法第284條雖刪除第2項之業務過失傷害、業務過失致人重
      傷罪，但提高過失傷害罪有期徒刑及罰金刑之上限，並未
      較有利於被告，自應適用修正前之規定處罰。被告丙○○為
      駕駛瀝青壓實機為業，係從事駕駛業務之人，核被告丙○○
      所為，係犯修正前刑法第284條第2項後段業務過失傷害致
      人重傷罪。被告丙○○於處理車禍之員警前往傷者就醫之醫
      院時在場，並當場承認為肇事人，有臺中市政府警察局道
      路交通事故肇事人自首情形紀錄表1紙附卷可佐（見本院
      卷第127頁）。被告丙○○係對於本件未發覺之罪自首而受
      裁判，應依刑法第62條前段規定減輕其刑。
（二）爰審酌：被告丙○○前無刑案紀錄，有臺灣高等法院被告前
      案紀錄表在卷可稽，素行尚佳；被告丙○○駕駛瀝青壓實機
      上路，卻疏未恪遵交通規則謹慎駕駛，肇致本件車禍事故
      之發生，告訴人因此受有難以治療、恢復之重傷，對其日
      常生活或社會活動影響甚鉅；被告丙○○與告訴人過失程度
      ；被告丙○○犯後終能坦承犯行，除由和億公司匯款新臺幣
      （下同）50萬元與告訴人（見108他5967卷第61至63頁）
      以外，被告丙○○並未再與告訴人成立調解或和解，故告訴
      人所受損害尚未獲完全填補，有本院公務電話紀錄可參（
      見本院卷第429頁、第433頁）；被告自陳國中畢業，壓實
      柏油路之司機，月收入2、3萬元，有未成年子女，不用扶
      養父母（見本院卷第410頁）等一切情狀，量處如主文所
      示之刑，並諭知易科罰金之折算標準，以示懲儆。
乙、無罪部分
一、公訴意旨略以：被告甲○○前於107年間受僱於桐友利公司擔
    任工地主任，負責施工現場交通維護及交管人員指揮等事宜
    ，屬從事業務之人。緣展翊公司前於107年12月5日起，承攬
    本件工程，展翊公司就其中AC瀝青之鋪設工程部分，轉包予
    桐友利公司，桐友利公司於瀝青鋪設後，再委由協力廠商和
    億公司以瀝青壓實機夯實路面。桐友利公司即自108年1月9
    日起，指派甲○○至現場負責交通維護及交管人員指揮事宜。
    詎甲○○知悉道路因施工、養護或其他情況致交通受阻，應視
    需要設置各種標誌或拒馬、交通錐等，必要時並應使用號誌
    或派旗手管制交通。嗣於108年1月10日12時30分前某時，正
    值中午用餐時間，甲○○因疏未注意，未能妥適指示交管人員
    在南投縣中寮鄉福德巷北側之交通維持1管制點管制人員進
    出，而指示丙○○繼續在中寮鄉福德巷福德枝14號前駕駛瀝青
    壓實機進行瀝青壓實作業，斯時告訴人乙○○於108年1月10日
    12時30分許，騎乘本案機車，駛至前揭交通維持1管制點，
    見無人管制，遂自福德巷由北往南方向行駛至福德巷福德枝
    14號前，因疏未注意前方有瀝青壓實機進行作業，而丙○○駕
    駛瀝青壓實機於前後滾壓瀝青路面之際，亦因未能警覺後方
    狀況，致瀝青壓實機之右後車輪與乙○○前揭機車左側車身發
    生擦撞，乙○○因而人車倒地，其左下肢遭瀝青壓實機車輪壓
    傷，經送醫後仍因傷重，導致受有左下肢截肢性創傷之重傷
    害。因認被告甲○○涉犯修正前刑法第284條第2項後段之業務
    過失致重傷罪嫌。
二、按犯罪事實應依證據認定之，無證據不得認定犯罪事實；不
    能證明被告犯罪者，應諭知無罪之判決，刑事訴訟法第154
    條第2項、第301條第1項分別定有明文。認定不利於被告之
    事實，須依積極證據，苟積極證據不足為不利於被告事實之
    認定時，即應為有利於被告之認定，更不必有何有利之證據
    ；認定犯罪事實所憑之證據，雖不以直接證據為限，間接證
    據亦包括在內，然而無論直接或間接證據，其為訴訟上之證
    明，須於通常一般之人均不致有所懷疑，而得確信為真實之
    程度者，始得據為有罪之認定，若其關於被告是否犯罪之證
    明未能達此程度，而有合理性懷疑之存在，致使無從形成有
    罪之確信，根據「罪證有疑，利於被告」之證據法則，即不
    得遽為不利於被告之認定。次按事實之認定，應憑證據，如
    未能發現相當證據，或證據不足以證明，自不能以推測或擬
    制之方法，以為裁判之基礎。再刑事訴訟法第161條第1項規
    定：檢察官就被告犯罪事實，應負舉證責任，並指出證明之
    方法。因此，檢察官對於起訴之犯罪事實，應負提出證據及
    說服之實質舉證責任。倘其所提出之證據，不足為被告有罪
    之積極證明，或其指出證明之方法，無從說服法院以形成被
    告有罪之心證，基於無罪推定之原則，自應為被告無罪判決
    之諭知（最高法院30年上字第816號、76年台上字第4986號
    、40年台上字第86號、92年台上字128號判決意旨參照）。
三、公訴意旨認被告甲○○涉有上揭罪嫌，無非係以被告甲○○於偵
    查中之供述、證人即告訴人乙○○於警詢中之指訴、南投縣中
    寮鄉龍南路等管線汰換工程交通安全維持計劃書、現場交通
    管制設置圖、現場交通維持照片4張、108年1月份皇軍交通
    管制請款單、送貨單等為主要論據。訊據被告甲○○固坦承其
    受僱於桐友利公司擔任工地主任，負責施工現場交通維護及
    交管人員指揮等事宜，惟堅決否認有何被訴犯行，辯稱：伊
    否認有過失。其辯護人為被告甲○○辯稱：交通維持點1設置
    交通錐、連桿、拒馬以及工作人員，告訴人所稱駛入時無人
    實施交通管制之狀況與客觀證據不符，縱使交通維持點1於
    事發時不在崗位，當時交通設置已起到警示作用，被告甲○○
    維持交通並無疏漏之處，本案事故發生係因告訴人未靠右行
    使，而與壓實機發生擦撞，與被告甲○○是否妥適現場交維設
    施並無因果關係等語。
四、經查： 
（一）告訴人騎乘本案機車與同案被告丙○○駕駛之瀝青壓實機發
      生車禍，而告訴人受有左下肢截肢性創傷，因而毀敗一肢
      之機能，為被告甲○○所不爭執，並有如判決甲、貳、一、
      （一）所示卷證資料可以佐證，自堪信為真實。而被告甲○○負責施工現場交通維護及交管人員指揮等事宜，屬從事
      業務之人。本件工程是由展翊公司承攬，展翊公司就其中
      AC瀝青之鋪設工程部分，轉包予桐友利公司，桐友利公司
      指派被告甲○○即工地主任至現場負責交通維護及交管人員
      指揮事宜，亦為被告甲○○所不爭執，且核與桐友利公司負
      責人儲衛國於偵查中證稱：關於瀝青工程現場，整個交管
      設施都由現場人員去處理，現場人員就是甲○○與何宜芳等
      語（見109偵續184卷第77至84頁）大致相符。
（二）觀諸卷附展翊公司製作之南投縣中寮鄉龍南路等管線汰換
      工程交通安全維持計劃書（見108他5967卷第73至83頁）
      ，按照上開交通維持計劃書，在「交通疏導措施」部分規
      定：「本施工路段為次要道路，平日車流量小，為減少因
      施工而影響交通，本公司採取以下因應措施：1.工程施工
      、維修或其他情況致佔用道路路面，影響交通安全，應設
      置各種標誌或拒馬、交通錐等，夜間應有反光或施工警告
      燈號，必要時並應使用號誌或派旗手管制交通，以維施工
      人員安全。2.工程施工須考量道路、交通等特性、設置交
      通管制設施，其設施之佈設，請依照交通部公布之『道路
      交通標誌設置規則』。3.除依前條規定佈交通管制設施外
      ，應視下列情況加派旗手管制交通，(1)當交通管制設施
      佈設與撤除時。(2)當機具出入施工地區時。(3)其他因交
      通管制，致影響交通或公共安全者。4.工程施工於特殊路
      況（下坡、彎道、狹路或危險路段）或夜間施工應加大預
      警空間，延長警示距離，使來車有預作準備之時間，若有
      其他替代道路，應視情況採取道路封閉方式施工。4.為加
      強工程施工之警示，應考慮設置電動旗手以強化交通安全
      」，在「交通現況評估及交通維持」部分規定「工程施工
      路段於施工前依規定選擇適當地點豎立工程概況告示牌，
      詳細標明施工期間、工期、工程內容、緊急連絡人及連絡
      電話」。
（三）而參酌卷附現場照片、現場地圖（見109調偵19卷第49至5
      5頁，108偵25579卷第65頁），被告丙○○駕駛瀝青壓實機
      所施作瀝青壓實工程之內容，實包含南投縣中寮鄉福德巷
      全部（即指包含該巷全部寬度），依照道路交通標誌標線
      號誌設置規則第145條（見本院卷第251至265頁）之規定
      ，應屬「道路阻斷情況嚴重，無法開闢便道，必須繞道行
      車」之類型，依道路交通標誌標線號誌設置規則之規定，
      施工路段前應設置固定型拒馬，載有「道路封閉」之活動
      型拒馬，及載有前方道路封閉需繞道之告示牌，目的在於
      減少用路人困惑、猶豫、阻滯、延誤，消弭事故成因，使
      用路人得知悉道路阻斷及前有施工之情形，並依照標誌、
      拒馬等措施引導安全無虞地通過施工封閉路段。被告甲○○
      稱其已設置施工通知，安排專人站哨，並無過失等語，並
      提出108年1月份皇軍交通管制請款單等資料、現場交通維
      持照片等件（108偵25579卷第67頁，108他5967卷第87至8
      9頁）為佐，然經本院以法庭電腦連結網際網路至GOOGLE 
      MAP網站進行勘驗，勘驗結果為「一、輸入23.946194,120
      .770344，並使用街景功能拉近調整位置，對照臺灣臺中
      地方檢察署109年度調偵字第19號卷第73頁現場照片，可
      確認此為本件車禍現場（截圖如本院卷第231頁）。二、
      將街景畫面轉向180度（對照臺灣臺中地方檢察署109年度
      調偵字第19號卷第73頁現場照片，即面對乙○○所騎乘MJD-
      1059號普通重型機車車尾朝向之方向），可見畫面右方有
      一白色牆面紅色屋頂之鐵皮建物（截圖如本院卷第233頁
      ）。三、將畫面固定於此方向，往前移動，可見畫面上方
      有左、右二條岔路，左方岔路路邊設有安全方向導引標誌
      （截圖如本院卷第235頁至第237頁）。四、將畫面往前述
      左方岔路移動，並將街景照片轉向180度（即面對乙○○所
      騎乘MJD-1059號普通重型機車車頭朝向之方向），對照臺
      灣臺中地方檢察署108年度他字第5967號卷第85頁現場照
      片，可確認此為本件交通維持點1設置位置（截圖如本院
      卷第239頁至第241頁）。五、將畫面再行移動到可見左、
      右二條岔路處，並將畫面往右方岔路移動，可見此岔路再
      往前移動，可到達一眾多紅色屋頂房屋聚合處（截圖如本
      院卷第243頁至第247頁）」，有本院勘驗筆錄及GOOGLE街
      景圖在卷可參（見本院卷第231頁至第250頁、第285頁）
      ，被告甲○○於偵查中供稱：一般在巷子的頭尾會擺設交通
      錐及頭尾各配置一個交維人員，如果這條巷子有支線的話
      ，也會在支線和巷道路口配置交維人員等語（見109偵續1
      84卷第77至84頁），是依上開勘驗筆錄、GOOGLE街景圖所
      示內容，核以被告甲○○所提出之交通維持點照片，本件交
      通維持點1設置位置未能完全封閉通往本案交通事故發生
      地點之道路，就岔路則未能設置其他警示，極易發生人車
      誤入工區之狀況而發生危險。
（四）然按告訴人之告訴，係以使被告受刑事訴追為目的，是其
      陳述是否與事實相符，仍應調查其他證據以資審認；又被
      害人之為證人，與通常一般第三人之為證人不侔。被害人
      就被害經過所為之陳述，其目的在於使被告受刑事訴追處
      罰，與被告處於絕對相反之立場，其陳述或不免渲染、誇
      大。是被害人縱立於證人地位具結而為指證、陳述，其供
      述證據之證明力仍較與被告無利害關係之一般證人之陳述
      為薄弱。從而，被害人就被害經過之陳述，除須無瑕疵可
      指，且須就其他方面調查又與事實相符，亦即仍應調查其
      他補強證據以擔保其指證、陳述確有相當之真實性，而為
      通常一般人均不致有所懷疑者，始得採為論罪科刑之依據
      ，非謂被害人已踐行人證之調查程序，即得恝置其他補強
      證據不論，逕以其指證、陳述作為有罪判決之唯一證據（
      最高法院52年台上字第1300號判例、95年度台上字第6017
      號判決意旨參照）。被告甲○○於偵查中供稱：告訴人是從
      哪一個路口騎進福德巷，我不清楚，在瀝青鋪設現場配置
      交管人員用意是告知附近的居民前面在施工，是危險路段
      ，請他們改道或是避開施工時間，當日委託人力公司進行
      交通維持，簽單有他們的名字，我們請的交管人員中午時
      是可以在旁邊吃飯，但也是在現場，我們在當地施工，當
      時4個交通維持點應該都有人員在現場管制交通，有些居
      民是必須從那條路上去的，我們的交管人員就會告知他，
      不要在機器後面或是慢慢騎確定安全等語（見109偵續184
      卷第77至84頁），雖告訴人於警詢時證稱：我當時騎本案
      機車由福德巷北往南行駛，因該路口正在施工（路面鋪設
      柏油）當時正是中午時間剛好無人在實施交通管制等語（
      見109調偵19卷第65至69頁），而本案依交通維持計劃書
      內容，並未規定指揮人員應如何實際執行交通管制、攔阻
      或放行人車之具體標準，參酌卷附現場地圖（見108他596
      7卷第101頁），本案事故地點前後確有無法以替代道路到
      達之地域，卷內除告訴人單一指訴外，並無其他證據資料
      得以證明告訴人係由何行向接近本案交通事故地點，亦無
      其他證據證明交通維持點1於發生交通事故前並無人在場
      實施交通管制行為，依有疑惟利被告之原則，尚不能排除
      告訴人係經由交通維持點1，再由現場管制人員放行進入
      福德巷之可能，即無從認定被告甲○○就本案車禍之發生有
      何疏失。
（五）況如認告訴人係經由交通維持點1進入福德巷，且於告訴
      人接近交通維持點1時，並無人在場進行管制，本案依交
      通維持計劃書內容，僅需「設置各種標誌或拒馬、交通錐
      等，夜間應有反光或施工警告燈號，必要時並應使用號誌
      或派旗手管制交通」，則本案確實已按交通維持計劃書之
      上述規定佈設固定式拒馬等管制，並安排交通指揮之專人
      ，則現場車輛進出工區之指揮工作即應由交通指揮之專人
      負責，被告甲○○係工地主任，並非指揮交通之專責人員，
      並無隨時在場監督交維人員如何執行交通指揮之義務，否
      則即無設置專人指揮交通之必要。本案既確實已依上開交
      通維持計劃書之規定設置施工通知、警告等相關標誌，並
      安排專人指揮交通，被告甲○○對本案發生即無疏未注意之
      情形，對於告訴人重傷害之結果即無過失。
（六）末按刑法上之過失者，係指行為人按其情節應注意，並能注意而不注意，或行為人對於構成要件事實，雖預見其發生而確信其不發生者而言，刑法第14條定有明文。是刑法上過失之認定，應以行為人對該過失行為所生之構成要件結果、因果歷程有客觀之預見可能性及主觀預見可能性，且行為人基於此預見之可能性，而有違反客觀上之注意義務而致構成要件事實發生者，始足當之。而所謂相當因果關係，係指依經驗法則，綜合行為當時所存在之一切事實，為客觀之事後審查，認為在一般情形下，有此環境、有此行為之同一條件，均可發生同一之結果者，則該條件即為發生結果之相當條件，行為與結果即有相當之因果關係。反之，若在一般情形下，有此同一條件存在，而依客觀之審查，認為不必皆發生此結果者，則該條件與結果不相當，不過為偶然之事實而已，其行為與結果間即無相當因果關係。至行為人之過失，與被害人自己之過失，併合而為危害發生之原因時，雖不能阻卻其犯罪責任，但僅被害人之過失為發生危害之獨立原因者，則行為人縱有過失，與該項危害發生之因果關係，已失其聯絡，自難令負刑法上過失之責（最高法院23年上字第5223號、76年台上字第192號刑事判例意旨參照）。退步言之，縱使告訴人未經由交通維持點1，而係經由岔路處進入福德巷，綜合審酌當時之道路現場環境等一切客觀情狀下，告訴人自遠處已知悉前方有工程施工，業如前述，若非告訴人未能注意車前狀況、與前車保持安全距離，且被告丙○○駕駛壓實機亦未因未能謹慎緩慢後倒，疏未注意其他車輛，當不致於發生本案車禍。是本件交通事故，與被告甲○○管制交通行為，亦無相當因果關係可言，自難令被告甲○○負刑法上過失之責。
（七）前揭鑑定意見書及覆議意見雖認「一、和億公司，道路施工未妥設交通管制措施，致丙○○駕駛瀝青壓實機倒車時，輾壓李機車（人、車）肇事，為肇事原因。二、乙○○駕駛普通重型機車，無肇事因素」（見108他5967卷第13至17頁，108偵25579卷第59至60頁、第63頁），然前述鑑定意見書及覆議意見，忽略被告丙○○實未遵守道路交通安全規則相關規定，也明顯低估告訴人本身之肇事責任，業如前述，前揭鑑定意見書及覆議意見認和億公司為肇事原因，更錯誤判斷和億公司、桐友利公司就本件工程之分工，自為本院所不採。另前述財團法人成大研究發展基金會鑑定報告書認「告訴人騎乘本案機車進入道路施工路段，缺乏警覺，太過於靠近瀝青壓路機行駛，具40%事故責任；被告丙○○駕駛瀝青壓路機，在前後壓夯實瀝青混凝土路面時，未能警覺後方狀況，具10%事故責任；桐友利公司及和億公司承包路面改善工程，應注意施工管制的有效性及警告性（警告違反交通管制者進入管制施工路段，要自負發生交通事故的責任），而未適切管制與警告，具50%事故責任」（見109調偵1卷第129至183頁，本院卷第135至142頁），惟前揭鑑定意見書並未掌握車禍實際發生地點（見財團法人成大研究發展基金會110年10月4日成大研基建字第1100002201號函，本院卷第135至142頁），除鑑定人所提個人經驗外，未見有何科學方法之分析推論用以支持研議意見，且依卷內資料，本院認為並無證據可資證明被告甲○○具有過失，或證明本件交通事故與被告甲○○管制交通行為有相當因果關係，前揭鑑定意見書與本院上開認定結論不符，即難採為對被告甲○○不利之認定。
五、綜上所述，本院認檢察官所提出之證據，本院無從形成有罪
    之確信，揆諸前揭說明，自應為無罪之諭知。
據上論斷，應依刑事訴訟法第299條第1項前段、第301條第1項，
修正前刑法第284條第2項後段，刑法第2條第1項前段、第62條前
段、第41條第1項前段，刑法施行法第1條之1第1項，判決如主文
。
本案經檢察官陳旻源提起公訴，檢察官丁○○到庭執行職務。
中　　華　　民　　國　　111 　年　　6 　　月　　16　　日
                刑事第十八庭  法  官  張美眉
以上正本證明與原本無異。
如不服本判決應於收受送達後20日內向本院提出上訴書狀，並應
敘述具體理由；其未敘述上訴之理由者，應於上訴期間屆滿後20
日內向本院補提理由書（均須按他造當事人之人數附繕本）「切
勿逕送上級法院」。
告訴人或被害人如不服判決，應備理由具狀向檢察官請求上訴，
上訴期間之計算，以檢察官收受判決正本之日起算。
　　　　                      書記官  賴惠美
中　　華　　民　　國　　111 　年　　6 　　月　　16　　日
附錄論罪科刑法條
修正前中華民國刑法第284條
因過失傷害人者，處6月以下有期徒刑、拘役或5百元以下罰金，
致重傷者，處1年以下有期徒刑、拘役或5百元以下罰金。
從事業務之人，因業務上之過失傷害人者，處1年以下有期徒刑
、拘役或1千元以下罰金，致重傷者，處3年以下有期徒刑、拘役
或2千元以下罰金。